【裁判字號】    97,簡上,1471
【裁判日期】    980518
【裁判案由】    竊盜
【裁判全文】
臺灣板橋地方法院刑事判決            97年度簡上字第1471號
上  訴  人
即  被  告  甲○○
上列上訴人因竊盜案件，不服本院中華民國97年10月28日97年度
簡字第8933號刑事簡易判決（聲請簡易判決處刑案號：97年度速
偵字第3774號），提起上訴，本院管轄之第二審合議庭判決如下
：
    主  文
原判決撤銷。
甲○○犯攜帶兇器竊盜罪，處有期徒刑月，如易科罰金，以新
臺幣壹仟元折算壹日。扣案之鐵剪刀壹支沒收。
    事  實
一、甲○○自民國90年間起罹患「疑似精神分裂症」並於95年起
    持有輕度精神障礙手冊。於97年9 月3 日下午2 時許，前往
    位在臺北縣新莊市○○路○段之「中美黃昏市場」欲為拾荒
    工作，而於當時因受其上開病症影響，致依其辨識而為行為
    之能力較常人程度顯然減退，復見與該市場公共廁所緊鄰之
    鐵皮建物牆上垂掛有電纜線，竟基於以其所有之剪刀剪斷該
    電纜線據為己有之之攜帶凶器竊盜犯意，意圖為自己不法之
    所有，於同日下午2 時15分許，持其所有於客觀上足以對人
    之生命、身體、安全構成威脅，具有危險性可供兇器使用之
    鐵剪刀一支，爬上該公共廁所並將上開牆上之電纜線剪斷，
    並據為己有，而竊取屬於上開市場建物之電纜線二條（共20
    0 公分、市值約新臺幣100 元）得手。於其竊取電纜線時，
    適為在該市場內工作因送貨而行經該處之陳威龍當場發現，
    隨由陳威龍當場逮捕並通知警方處理，經警當場扣得其所有
    之上開鐵剪刀一支、其竊得之上開電纜線二條（已發還中美
    黃昏市場管理員張潔茹）。
二、案經中美黃昏市場管理員張潔茹訴由臺北縣政府警察局新莊
    分局報告臺灣板橋地方法院檢察署檢察官偵查後聲請簡易判
    決處刑。
    理  由
一、本案認定被告甲○○有罪之證據方法計有：(一)被告就自己之
    犯罪事實於警詢、偵查及審理中之不利己之陳述、(二)證人陳
    威龍於警詢中之證言、(三)亞東紀念醫院98年3 月25日精神鑑
    定報告書、(四)扣案鐵剪刀一支、電纜線二條（已發還）、現
    場採證照片六幀。經查，皆未發現有實施刑事訴訟程序之公
    務員因違背法定程序取得該等證據之情形；就供述證據部分
    ，上開(二)所示證人陳威龍於警詢中之證言，雖屬證人於審判
    外陳述，惟被告至審判程序終結止，均未爭執該警詢筆錄證
    據能力，且表示毋庸再傳喚陳威龍為對質，且於審判期日同
    意作為證據，經本院審酌該言詞陳述作成之情況，認屬適當
    ，依刑事訴訟法第159 條之5 第1 項規定自有證據能力，且
    經本院依同法第165 條第1 項規定告以筆錄要旨，而經合法
    調查，自得為本院裁判之依據；上開(三)所示之鑑定書，查係
    本院依囑託鑑定規定囑託機構所出具之鑑定書面結果，依據
    刑事訴訟法第159 條立法理由及同法第206 條之規定，得為
    證據，而被告對該鑑定書之證據能力，並不爭執，至本案辯
    論終結，均未聲明異議，而上開鑑定書與被告本案犯罪事實
    均有關聯性，是上開鑑定書均有證據能力；又被告就本案犯
    罪事實之不利己之陳述，查無刑事訴訟法第156 條第1 項、
    第158 條之2 規定情形，且與本院依法調查所得事實相符，
    自得援引被告不利己之陳述為認定其有罪之證據。就非供述
    證據部分，上開(四)所示之扣案物品，係員警合法搜索後依法
    扣押或發還在案，自均有證據能力；而採證照片係員警於查
    獲現場當場拍攝，亦係有證據能力，並經本院提示供被告辨
    識，自得為裁判之依據。
二、上訴人即被告甲○○原上訴意旨以其係前往該指拾荒，其沒
    有竊盜行為云云，復辯稱以其沒有竊盜的想法，僅因拾荒做
    錯事情云云，經本院依職權將其送精神鑑定完畢後，仍辯稱
    其不認為其是去偷竊，但是認為其係有錯云云，並陳稱其當
    時確有精神耗弱之情形等語。經查，本件被告於上開時地，
    以扣案鐵剪刀竊取上開電纜線等情，業據證人陳威龍於警詢
    中證述明確，並有扣案鐵剪刀一支、電纜線二條（已發還）
    、現場採證照片六幀在卷可查，被告辯稱其未竊取上開電纜
    線云云，顯屬卸責之詞。又本案經本院依職權囑託亞東醫院
    就被告為本案犯行時之精神狀態為鑑定，經該院以98年3 月
    25日精神鑑定報告書就其行為當時之精神狀態鑑定以「江員
    關於本次範型之經過（包括案前準備動作、作案時記憶、作
    案後立即反應），雖不切題但能作完整描述。對於『犯案當
    時動機即是否瞭解行為前因後果、推理過程等』，推估當時
    因存在聽幻覺及自身衝動控制力差影響，按當時仍可能受精
    神症狀與認知能力影響對於外界事務之知覺理會與判斷作用
    ，以及自由決定意思之能力，或對此一行為之『違法性』、
    及可能導致後果之知悉。綜合以上，其涉案當時精神狀況，
    因精神障礙而致其辨識行為違法，或依其辨別而為行為之能
    力較浦東人之平均程度減退。」，並以「診斷疑似『精神分
    裂症』之臨床狀況。推估江員前述行為犯行當時，因精神障
    礙而致其辨識行為，或依其辨識而為行為之能力、未完全喪
    失，但因其疾病的認知功能差及固著思考，較常人程度顯然
    減退。」為鑑定結果，是堪認被告於為本案犯行時，係其辨
    識行為能力，較常人程度顯然減退。縱上所述，本件事證明
    確，被告犯行洵堪認定，應予依法論科。
三、按刑法第321 條第1 項第3 款之攜帶兇器竊盜罪，係以行為
    人攜帶兇器竊盜為其加重條件，此所謂兇器，其種類並無限
    制，凡客觀上足對人之生命、身體、安全構成威脅，具有危
    險性之兇器均屬之，且祇須行竊時攜帶此種具有危險性之兇
    器為已足，並不以攜帶之初有行兇之意圖為必要（最高法院
    79年度臺上字第5253號判例意旨可資參照）。本案被告持以
    行竊之扣案鐵剪刀係為金屬製造，質地堅硬，前端尖銳，客
    觀上足以傷害人之生命、身體而對安全構成威脅，顯係具有
    危險性之器械，應認屬兇器無疑。核被告所為，係犯刑法第
    321 條第1 項第3 款之攜帶兇器竊盜罪。又被告於著手實行
    上開犯行時，因精神障礙致依其辨識而為行為之能力，較常
    人平均程度為減退等情，有上開理由欄一、(三)所示之亞東紀
    念醫院精神鑑定報告書一份在卷可查，爰依刑法第19條第2
    項規定減輕其刑。原審認被告簡清星所犯攜帶兇器竊盜罪罪
    證明確，予以論罪科刑，固非無見。惟因本案原審係簡易程
    序案件，本毋需傳喚被告開庭審判，而依偵查卷證資料，亦
    無從查知被告係罹患有「疑似精神分裂症」症狀，致未能就
    此調查。上訴人原上訴意旨雖未論及此，然本件既有此原審
    未及斟酌處，自應由本院予以撤銷改判。爰審酌被告犯罪動
    機、教育程度及生活狀況、品行、智識程度與其因本案犯行
    所生之危害、所竊得之財物價值且已返還被害人，並參酌其
    犯後之態度等一切情狀，茲量處如主文所示之刑，並諭知易
    科罰金之折算標準，以示懲儆。扣案鐵剪刀一支，係被告所
    有供其為本案犯行所用之物，爰依刑法第38條第1 項第2 款
    規定宣告沒收，附此敘明。
據上論斷，應依刑事訴訟法第455 條之1 第1 項、第3 項、第36
9 條第1 項前段、第364 條、第299 條第1 項前段，刑法第321
條第1 項第3 款、第19條第2 項、第41條第1 項前段、第38條第
1 項第2 款，判決如主文。
本案經檢察官黃佳權到庭執行職務。
中    華    民    國    98    年    5     月    18    日
                  刑事第一庭審判長法  官  王復生
                                  法  官  朱敏賢
                                  法  官  陳世旻
以上正本證明與原本無異
不得上訴。
                                  書記官  洪紹甄
中    華    民    國    98    年    5     月    21    日
附錄：本案論罪科刑法條全文
中華民國刑法
第   321   條  （加重竊盜罪）
犯竊盜罪而有左列情形之一者，處六月以上、五年以下有期徒刑
：
一  於夜間侵入住宅或有人居住之建築物、船艦或隱匿其內而犯
    之者。
二  毀越門扇、牆垣或其他安全設備而犯之者。
三  攜帶兇器而犯之者。
四  結夥三人以上而犯之者。
五  乘火災、水災或其他災害之際而犯之者。
六  在車站或埠頭而犯之者。
前項之未遂犯罰之。


司法院資訊處製作；財團法人民間司法改革基金會備份。
